【裁判字號】    95,財管,63
【裁判日期】    950629
【裁判案由】    選任遺產管理人
【裁判全文】
臺灣高雄地方法院民事裁定              95年度財管字第63號
聲請  人  臺灣土地銀行股份有限公司
法定代理人  甲○○
上聲請人聲請指定被繼承人乙○○之遺產管理人事件，本院裁定
如下：
    主      文
選任施旭錦律師為被繼承人乙○○之遺產管理人。
程序費用新臺幣壹仟元由被繼承人乙○○之遺產負擔。
    理      由
一、聲請意旨略以：緣被繼承人乙○○（男，民國47年8月9日出
    生，身分證統一編號：Ｚ000000000號，生前最後設籍於高雄
    縣鳳山市○○街69號7樓）於85年2月29日提供其所有坐落於
    高雄縣鳳山市○○段559 之2 地號土地（權利範圍：壹零零
    零零分之貳零零），暨其上同地段2386建號（即門牌號碼：
    高雄縣鳳山市○○街69號7 樓）房屋（權利範圍：全部）等
    不動產為擔保並設定抵押權，向聲請人即臺灣土地銀行股份
    有限公司借款新臺幣（下同）280 萬元，惟被繼承人黃有得
    業於89年6 月15日死亡，致前開借款未為清償。而被繼承人
    死亡後，因其法定繼承人即黃王秀霞（母）、丙○○、黃美
    麗、黃美香（以上三人為兄弟姊妹）等人均已拋棄其繼承權
    （本院89年度繼字第653 號），致聲請人前開借款債權無從
    對被繼承人所有之前開遺產執行。為此，爰依非訟事件法第
    154 條第1 項之規定，聲請選任施旭錦律師為被繼承人乙○
    ○之遺產管理人，俾確保聲請人之權益等語，並提出借據、
    土地建築改良物抵押權設定契約書、他項權利證明書、戶籍
    謄本等影本各1 件為證。
二、按「先順序繼承人均拋棄其繼承權時，由次順序之繼承人繼
    承。其次順序繼承人有無不明或第四順序之繼承人均拋棄其
    繼承權者，準用關於無人承認繼承之規定」，「繼承開始時
    ，繼承人之有無不明者，由親屬會議於一個月內選定遺產管
    理人，並將繼承開始及選定遺產管理人之事由，向法院報明
    」，「無親屬會議或親屬會議未於前條所定期限內選定遺產
    管理人者，利害關係人或檢察官，得聲請法院選任遺產管理
    人，並由法院依前項規定為公示催告」，民法第1176條第6
    項、第1177條、第1178條第2 項分別定有明文。準此，繼承
    人均拋棄其繼承權者，得由有利害關係之被繼承人之債權人
    向法院聲請選任遺產管理人，核先敘明。
三、查聲請人主張之前揭事實，業據其提出土地建築物改良物設
    定契約、他項權利證明書、借據、戶籍謄本等影本各1 件為
    證，又被繼承人乙○○確已於89年6 月15日死亡，及其繼承
    人即黃王秀霞（母）、丙○○、黃美麗、黃美香（以上三人
    為兄弟姊妹）等人，均已拋棄其繼承權之事實，業經本院依
    職權調閱本院89年繼字第653 號民事聲請事件卷宗核閱無訛
    ，堪信屬實。揆諸首揭法條規定與前開說明，聲請人既為有
    利害關係之被繼承人之債權人，其向本院聲請指定遺產管理
    人，自屬有據。
四、本院審酌被繼承人乙○○之繼承人黃王秀霞等人均已拋棄繼
    承，在法律上已無義務就被繼承人之遺產再為管理；而參以
    遺產管理人之職務，依民法第1179條之規定，並非無技術性
    之事務理，仍須有一定學識、經驗之人始足任之。又拋棄繼
    承既屬民法賦予繼承人之權利，本件繼承人等均已拋棄繼承
    ，其與被繼承人之遺產已無關聯，如再選任其為遺產理人，
    命其管理被繼承人之遺產，顯失拋棄繼承之實益，亦與拋棄
    繼承之立法意旨有違。而施旭錦律師係高雄律師公會登記之
    執業律師，本院認具律師身分之人，不但具有法律規定之相
    關專業知識，其行止亦受有律師法之規範，是由其擔任被繼
    承人乙○○之遺產管理人，應稱妥適，復據聲請人陳明施旭
    錦律師表示願意擔任被繼承人乙○○之遺產管理人，有聲請
    人陳報狀1份附卷足參，爰選任施旭錦律師為被繼承人乙○
    ○之遺產管理人，處理關於被繼承人遺產之相關法律關係。
五、依非訟事件法第157 條、第24條第1 項，裁定如主文。
中    華    民    國    95    年     6    月    29    日
                  家事法庭法  官  柯盛益
上為正本，係照原本作成。
如對本裁定抗告，須於裁定送達後10日內向本院提出抗告狀。
中    華    民    國    95    年     6    月    29    日
                          書記官  洪生輝


司法院資訊處製作；財團法人民間司法改革基金會備份。
